臺灣新竹地方法院民事小額判決　　　　100年度竹小字第144號
原　　　告　美亞產物保險股份有限公司
法定代理人　蔡漢凌
訴訟代理人　鍾興豪
　　　　　　陳旻良
被　　　告　李源春
上列當事人間損害賠償事件，本院於民國100年6月20日辯論終結
，判決如下：
    主      文
被告應給付原告新臺幣壹萬柒仟貳佰陸拾捌元，及自民國一百年
五月四日起至清償日止，按年息百分之五計算之利息。
原告其餘之訴駁回。
訴訟費用新臺幣壹仟元，由被告負擔新臺幣參佰肆拾伍元，餘由
原告負擔。
本判決第一項得假執行。
    事實及理由
壹、程序部分：
一、按因侵權行為涉訟者，得由行為地之法院管轄，此為民事訴
    訟法第15條第1項所明定。又所謂行為地，凡為一部實行行
    為或其一部行為結果發生之地皆屬之，最高法院56年台抗字
    第369號判例意旨參照。查本件車禍發生地點係在新竹市○
    區○○路266號處，此有新竹市警察局於民國（下同）100年
    4月1日以竹市警交字第1000011694號函檢送本件交通事故之
    相關資料附卷可稽，是被告之住所地雖不在本院轄區，且被
    告亦未到庭應訊，惟因本件車禍侵權行為地係在新竹市，揆
    之上開規定，本院對於本件訴訟自有管轄權，合先敘明。
二、次按原告於判決確定前，得撤回訴之全部或一部，但被告已
    為本案之言詞辯論者，應得其同意，民事訴訟法第262條第1
    項定有明文。本件原告起訴時原以李源春、何恭國為被告，
    嗣於100年5月30日當庭撤回對於何恭國之訴訟，並經何恭國
    同意，經核與前揭規定相符，應予准許。
三、本件被告經合法通知，未於言詞辯論期日到場，核無民事訴
    訟法第386條各款所列情形，爰依原告聲請，由其一造辯論
    而為判決。
貳、實體部分：
一、原告起訴主張：原告原名「友邦產物保險股份有限公司」，
    於98年11月23日更名為「美亞產物保險股份有限公司」，先
    予敘明。緣被告李源春於98年4月2日駕駛車號4035-EH號自
    小客車，行經新竹市○道○路、慈雲路口時，因未保持安全
    距離，撞擊訴外人何恭國所駕駛車號JR-2315號自小客車，
    致車號JR-2315號自小客車往前推撞原告所承保、由訴外人
    廖昇威駕駛之車號9P-2805號自小客車（下稱系爭車輛），
    造成系爭車輛受損，並經新竹市警察局交通隊第二分隊處理
    在案。又系爭車輛係向原告投保車體損失險，事故發生時尚
    在保險期間內，經被保險人廖秋萍申報出險並查證屬實，業
    由原告依保險契約理賠車損修復費用計新臺幣（下同）5萬
    元，依保險法第53條第1項規定，原告取得代位求償權，為
    此爰依侵權行為及保險代位之法律關係，請求被告賠償系爭
    車輛因其過失所導致之損害等語。並聲明：被告應給付原告
    5萬元，及自起訴狀繕本送達翌日起至清償日止，按年息百
    分之5計算之利息。
二、被告未於言詞辯論期日到場，亦未提出準備書狀作何聲明或
    陳述。
三、本院之判斷：
(一)原告主張被告李源春於上開時地，因未保持安全距離，撞擊
    訴外人何恭國所駕駛車號JR-2315號自小客車，致車號JR-23
    15號自小客車往前推撞原告所承保之系爭車輛，造成系爭車
    輛受有損害，嗣經原告賠付汽車維修費用5萬元等情，業據
    提出行政院金融監督管理委員會函、汽車保險理賠申請書、
    汽車保險理賠計算書、行照、新竹市○○○道路交通事故當
    事人登記聯單、新竹市警察局A3類道路交通事故調查報告表
    、統一發票、估價單、車損照片等件為證，並經本院依職權
    向新竹市警察局交通隊調取本件事故之道路交通事故調查報
    告表、現場圖、談話紀錄表、現場照片等件附卷可稽，而被
    告迄未到庭陳述，亦未提出書狀作何有利於己之聲明或陳述
    ，以供本院審酌，本院依調查證據之結果及斟酌全辯論意旨
    ，堪信原告此部分之主張為真。
(二)按汽車行駛時，駕駛人應注意車前狀況及兩車併行之間隔，
    並隨時採取必要之安全措施，道路交通安全規則第94條第3
    項定有明文。查本件車禍發生當時天候晴，夜間有照明，柏
    油路面乾燥、無缺陷、亦無障礙物，視距良好等情，此有道
    路交通事故調查報告表在卷為憑，顯見並無不能注意之情事
    ，然被告竟疏未注意車前狀況，以致於上開時地撞擊訴外人
    何恭國所駕駛車號JR-2315號自小客車，導致車號JR-2315號
    自小客車往前推撞原告所承保之系爭車輛，其自有過失，且
    系爭車輛之損害與被告之過失行為間，有相當因果關係，是
    被告就本件肇事應負過失侵權行為責任，洵堪認定。
(三)次按因故意或過失不法侵害他人之權利者，負損害賠償責任
    ；汽車、機車或其他非依軌道行駛之動力車輛，在使用中加
    損害於他人者，駕駛人應賠償因此所生之損害；不法毀損他
    人之物者，被害人得請求賠償其物因毀損所減少之價值，民
    法第184條第1項前段、第191條之2、第196條分別定有明文
    。又被保險人因保險人應負保險責任之損失發生，而對於第
    三人有損失賠償請求權者，保險人得於給付賠償金額後，代
    位行使被保險人對於第三人之請求權，保險法第53條第1項
    亦有規定。查本件車禍之發生確係被告之過失所致，已如前
    述，是被告自應負侵權行為損害賠償之責；而原告已依保險
    契約理賠保險金予被保險人，揆諸上開規定，原告自得代位
    行使被保險人對被告之請求權，則原告依保險代位之法律關
    係求償，自屬有據。
(四)末按物被毀損時，被害人除得依據民法第196條請求賠償外
    ，並不排除民法第213條至第215條之適用，依民法第196條
    請求賠償物被毀損所減少之價額，得以修復費用為估定之標
    準，但以必要者為限（例如：修理材料以新品換舊品，應予
    折舊），亦有最高法院77年度第9次民事庭會議決議、同院
    73年度台上字第1574號判決可資參照。查原告主張其所承保
    之系爭車輛因本件車禍事故受損，共計支付修理費5萬元，
    其中工資費用（含營業稅）為13,630元、零件材料費用（含
    營業稅）36,370元，業據提出估價單、統一發票為證，是原
    告此部分主張亦堪採信。惟系爭車輛係於90年9月12日領照
    使用，有行車執照附卷可憑，算至本件事故發生時（即98年
    4 月2日）已使用7年7個月，依前揭說明，其以新品取代舊
    品間之差價應予折舊扣除，而依營利事業所得稅結算申報查
    核準則第95條第8項規定「依固定資產提列折舊採用定率遞
    減法者，以一年為計算單位，其使用期間未滿一年者，按實
    際使用之月數相當於全年之比例計算之，不滿一月者，以月
    計」，故本院依行政院台（86）財字第52053號公布之固定
    資產耐用年數表及固定資產折舊率表，採定率遞減法計算其
    折舊，即自用小客車耐用年數為5年，每年折舊率千分之369
    ，是系爭車輛上開更新零件材料費用折舊後金額應為3,638
    元（計算方式如附表）；另關於工資費用13,630元，因無折
    舊之問題，且該部分之支出係屬修復系爭車輛所必要之費用
    ，是此部分費用被告自應全數賠償。準此，系爭車輛之必要
    修復費用合計為17,268元（計算式：工資13,630元＋折舊後
    之零件材料金額3,638元＝17,268元）。
(五)綜上所述，原告依保險代位及侵權行為之法律關係請求被告
    賠償17,268元，及自起訴狀繕本送達翌日即100年5月4日起
    至清償日止，按年息百分之5計算之利息，為有理由，應予
    准許，逾此部分之請求，即屬無據，應予駁回。
四、本件係適用小額訴訟事件為被告部分敗訴之判決，爰依職權
    宣告假執行，並於裁判時確定訴訟費用額。
五、據上論結，原告之訴為一部有理由、一部無理由，依民事訴
    訟法第436條之23、第436條第2項、第385條第1項前段、第
    79條、第436條之19第1項、第436條之20，判決如主文。
中    華    民    國    100    年    7    月    4    日
                  新竹簡易庭    法  官   彭淑苑
以上正本係照原本作成。
如對本判決上訴，非以其違背法令為理由不得為之，且須於判決
送達後20日內以上訴狀記載上訴理由向本院提出上訴狀。
如委任律師提起上訴者，應一併繳納上訴審裁判費。
中    華    民    國    100    年    7    月    4    日
                                書記官   王恬如
附表：
┌───────────────────────────────┐
│車牌號碼9P-2805號自用小客車更新零件費用折舊之計算             │
├─────┬─────────────────────────┤
│第一年折舊│36,370×0.369=13,421                              │
├─────┼─────────────────────────┤
│第二年折舊│(36,370-13,421)×0.369=8,468                      │
├─────┼─────────────────────────┤
│第三年折舊│(36,370-13,421-8,468)×0.369=5,343                │
├─────┼─────────────────────────┤
│第四年折舊│(36,370-13,421-8,468-5,343)×0.369=3,372          │
├─────┼─────────────────────────┤
│第五年折舊│(36,370-13,421-8,468-5,343-3,372)×0.369 =2,128   │
├─────┴─────────────────────────┤
│時價亦即折舊後之金額：                                        │
│36,370-13,421-8,468-5,343-3,372-2,128=3,638                   │
├───────────────────────────────┤
│備註：一、上列計算小數點以下均四捨五入。                      │
│      二、自用小客車耐用年限5年，故零件折舊5年後之價額為其底限│
│          價額，是以本件自用小客車使用時間雖已超過5年，惟超過5│
│          年部分則不再予以計算折舊。                          │
└───────────────────────────────┘